臺灣新竹地方法院刑事判決
110年度訴字第45號
公  訴  人  臺灣新竹地方檢察署檢察官
被      告  陳鵬谷



選任辯護人  蔡尚樺律師（法扶律師）
上列被告因違反毒品危害防制條例案件，經檢察官提起公訴（10
9年度偵字第12070號)，本院判決如下：
    主  文
陳鵬谷犯販賣第二級毒品未遂罪，處有期徒刑壹年肆月。緩刑肆
年，緩刑期間付保護管束，並應於本判決確定之日起貳年內，向
指定之政府機關、政府機構、行政法人、社區或其他符合公益目
的之機構或團體提供壹佰貳拾小時之義務勞務。
扣案之IPHONE智慧型手機壹支（含門號○○○○○○○○○○號SIM卡壹張
）沒收；扣案之甲基安非他命貳包（淨重分別為零點捌壹壹零公
克、零點捌肆玖零公克，含包裝袋貳只），均沒收銷燬。
    事  實
一、陳鵬谷明知甲基安非他命係毒品危害防制條例第2條第2項第
    2款所規範之第二級毒品，不得販賣，竟仍基於販賣第二級
    毒品以營利之犯意，先於民國109年10月中旬某日起，以手
    機（搭配門號0000000000號SIM卡）登入APP「BAND」通訊軟
    體，以「34/EricChen/新竹」、「新竹優執糖商」、「雜貨
    店」等暱稱，於「高雄、糖果*咖啡小舖」、「新北甜糖硬
    幫幫入內招生洽談品嚐」、「一呼一吸」、「就是愛呼愛執
    著」、「北中南各大咖啡彩惡支援會館」、「執呼買真正強
    與好的糖」等公開聊天室群組中，刊登內容為「新竹出#執
    優執糖另有好喝▤ 軟硬都有 私」、「出好喝飲料 新竹地區
     麻煩私我囉 執飲 舒服」、「好喝的優質飲料 風味多 少
    量需要私」、「新竹出好喝優質飲料🍺舒服 需要私」、「ㄓ
    ˊ#各式水果風味果汁 飲料 執糖 需要的跟我 軟硬都有」、
    「新竹 桃園地區 數量到 可外送 優質糖 執糖」、「新竹
    地區麻煩自取 好喝飲料 風味多」等毒品交易廣告，藉此方
    式招攬顧客。適有桃園市政府警察局中壢分局警員王孟彥見
    上開毒品交易廣告，遂佯裝買家並以「BAND」、「微信」等
    通訊軟體與陳鵬谷聯繫，雙方並約定於109年10月19日晚上6
    時許，在新竹縣○○鄉○○000○0號（起訴書誤載為148之2號，
    應予更正，下同）旁停車場內，以新臺幣（下同）9,000元
    交易重量約2公克之第二級毒品甲基安非他命。嗣陳鵬谷見
    談成交易，即先於109年10月19日下午5時30分許，在新竹縣
    ○○鄉○○街00巷0號前，以6,000元向綽號「阿Q」之戴慶毅（
    所涉販賣第二級毒品罪嫌，另經本院以109年度訴字第1004
    號判決）購入重量約2公克之第二級毒品甲基安非他命後持
    有之，再於同日下午6時許，依約至新竹縣○○鄉○○000○0號旁
    停車場欲與王孟彥交易毒品，為警當場逮捕而不遂，並為警
    扣得第二級毒品甲基安非他命2包（淨重分別為0.8110公克
    、0.8490公克）及用以聯繫毒品交易之IPHONE智慧型手機1
    支（含門號0000000000號SIM卡壹張）。
二、案經桃園市政府警察局中壢分局報告臺灣新竹地方檢察署檢
    察官偵查後提起公訴。
　　理  由
壹、程序方面
一、按被告以外之人於審判外之陳述，經當事人於審判程序同意
    作為證據，法院審酌該言詞陳述或書面陳述作成時之情況，
    認為適當者，得為證據。當事人、代理人或辯護人於法院調
    查證據時，知有刑事訴訟法第159條第1項不得為證據之情形
    ，而未於言詞辯論終結前聲明異議者，視為有前項之同意。
    刑事訴訟法第159條之5第1項、第2項分別定有明文。經查，
    本判決所引用以下被告以外之人於審判外之陳述，迄本案言
    詞辯論終結前，公訴人、被告及辯護人均未表示異議，本院
    審酌上開證據作成時，並無違法或不當之情況，又均無證明
    力明顯過低之情形，因認上開證據方法均適當得為證據，依
    上揭規定，應均有證據能力。
二、第按，本判決所引用其餘所依憑判斷之非供述證據，亦無證
    據證明係違反法定程序所取得，或其他不得作為證據之情形
    ，且與本案待證事實間復具有相當關聯性，依刑事訴訟法第
    158條之4規定之反面解釋，亦均有證據能力。
貳、實體方面
一、認定犯罪事實所憑之證據及認定之理由：
　㈠上開犯罪事實，業據被告陳鵬谷於警詢、偵查時、本院準備
    程序及審理中均坦承不諱（偵卷第6至12、58至59頁、本院
    卷第77、139頁），並有桃園市政府警察局中壢分局扣押筆
    錄暨扣押物品目錄表1份（偵卷第17至19頁）、桃園市政府
    警察中壢分局（隊）真實姓名與尿液、毒品編號對照表1份
    （偵卷第24頁）、員警與被告毒品交易對話密錄器譯文1份
    （偵卷第28至29頁）、被告為警查獲之現場照片2張（偵卷
    第39頁）、扣案毒品及被告尿液初篩照片4張（偵卷第39頁
    反面至第40頁）、被告使用手機交友軟體「BAND」發送販賣
    毒品訊息及與警方對話紀錄翻拍照片11張（偵卷第40至42頁
    、第45頁）、被告使用通訊軟體「微信」與警方對話紀錄翻
    拍照片18張（偵卷第42頁反面至第44頁）、被告與上游Line
    暱稱「阿Q」之通訊軟體LINE對話紀錄翻拍照片15張（偵卷
    第46至47頁）、交通部民用航空局航空醫務中心109年10月2
    3日出具之航藥艦字第0000000號毒品鑑定書1份（偵卷第72
    頁）附卷可稽，此外，復有扣案之第二級毒品甲基安非他命
    2包（淨重分別為0.8110公克、0.8490公克）、IPHONE智慧
    型手機1支可佐，足徵被告前開任意性自白與事實相符，堪
    予採信。
　㈡又毒品危害防制條例所定之販賣毒品罪，固以行為人有營利
    之目的，惟所稱「營利」，非限於現實金錢之授受以賺取價
    差一端，倘行為人販入或賣出毒品，主觀上係出於為自己計
    算而獲取利益之意思，客觀上則採以偷斤減兩（如：自行刮
    取毒品而施用）、降低品質（如：自行摻入添加物，用以降
    低毒品純度）等方式為之者，縱其間未有價格上之差距，然
    行為人既藉此販賣行為以獲取利益，仍應謂與販賣之要件無
    悖。經查，被告於警詢及偵查中中自承：毒品進價1公克3,0
    00元，賣出1公克4,500元，如本次販賣成功我共可獲利3,00
    0元等語（偵卷第8、58頁），則被告前開販賣甲基安非他命
    犯行顯然有從中賺取價差之利益，是依前開說明，其等就上
    開犯行應有藉販賣第二級毒品營利之意圖至明。
  ㈢從而，本案事證明確，被告上開犯行，堪予認定，應依法論
    科。
二、論罪科刑：
　㈠核被告所為，係犯毒品危害防制條例第4條第6項、第2項之販
    賣第二級毒品未遂罪。被告因販賣甲基安非他命而持有甲基
    安非他命之低度行為，為其販賣第二級毒品之高度行為所吸
    收，不另論罪。
　㈡減輕事由：
　⒈被告已著手於本案販賣第二級毒品之犯行，因係員警實施誘
    捕偵查而僅得論以未遂，爰依刑法第25條第2項之規定減輕
    其刑。
　⒉按毒品危害防制條例第17條第2項規定：「犯第四條至第八條
    之罪於偵查及歷次審判中均自白者，減輕其刑。」經查，被
    告就上開犯行，於偵查及審判中均自白犯罪事實在卷，自有
    毒品危害防制條例第17條第2項規定之適用，應依法減輕其
    刑。並依刑法第70條之規定遞減之。
　⒊再按毒品危害防制條例第17條第1項規定：「犯第4條至第8條
    、第10條或第11條之罪，供出毒品來源，因而查獲其他正犯
    或共犯者，減輕或免除其刑」，其立法旨意在於鼓勵被告具
    體提供其毒品上游，擴大追查毒品來源，俾有效斷絕毒品之
    供給，以杜絕毒品泛濫，祇須被告願意供出毒品來源之上手
    ，因而查獲其他正犯或共犯者，即可邀減輕或免除其刑之寬
    典。所謂「供出毒品來源，因而查獲」，係指被告翔實供出
    毒品來源之具體事證，因而使有偵查（或調查）犯罪職權之
    公務員知悉而對之發動偵查（或調查），並因而查獲者而言
    （最高法院100年度台上字第4787號判決同此見解）。經查
    ，被告於取得第二級毒品甲基安非他命後，欲轉售交付於警
    時為警逮捕，因而循線查獲戴慶毅所涉販賣第二級毒品罪嫌
    ，是戴慶毅所涉販賣第二級毒品罪嫌，確係因警偵辦被告販
    賣第二級毒品而循線查獲等情，有臺灣新竹地方檢察署110
    年3月19日竹檢永廉109偵12070字第1109009785號函1份（本
    院卷第71至72頁）、桃園市政府警察局中壢分局興國派出所
    警員王孟彥110年3月23日製作之職務報告（本院卷第93頁）
    ，是被告供出毒品來源因而查獲，符合毒品危害防制條例第
    17條第1項規定。本院考量被告所犯上開犯行，對社會仍有
    相當之危害，尚不宜驟然免除其刑，爰依毒品危害防制條例
    第17條第1項規定，減輕其刑。並依刑法第70條、第71條第2
    項之規定遞減之。
　⒋被告之辯護人請求本院就被告所涉犯行依刑法第59條酌量減
    輕其刑等語，然按，刑法第59條之酌量減輕其刑，必須犯罪
    另有特殊之原因與環境等在客觀上足以引起一般同情，認為
    即予宣告法定低度刑期猶嫌過重者，始有其適用。至行為人
    之犯罪動機為何，犯罪所得之多寡及其主觀惡性、犯後態度
    等，僅屬得於法定刑內審酌量刑之標準，不得據為酌量減輕
    之理由。查毒品於國內流通氾濫，危害國民健康至鉅，已為
    眾所週知，然被告知悉甲基安非他命為法律嚴禁之違禁物，
    染毒更能令人捨身敗家，毀其一生，竟甘冒重典，無視毒品
    對於他人之危害，被告為上開販賣第二級毒品未遂罪，已適
    用毒品危害防制條例第17條第1項、第2項及刑法第25條第2
    項未遂之規定減輕其刑，業如前述，相較毒品危害防制條例
    第4條第2項之法定刑，已減輕甚多。再者，衡以被告所犯販
    賣第二級毒品之行為，其等動機非僅單純供己施用，更係欲
    出售他人牟利，依其客觀之犯行與主觀之惡性加以考量，尚
    難認有何特殊之原因與環境足以引起一般同情，而認其販賣
    第二級毒品未遂之行為，顯無法引起一般人之同情或憫恕，
    自應為其等行為負責，難認有何情輕法重，在客觀上足以引
    起一般同情而顯可憫恕之處，自無再適用刑法第59條規定酌
    減其刑之餘地。
　㈢爰以行為人之責任為基礎，審酌被告販賣第二級毒品，助長
    施用毒品之惡習，戕害國民身心健康，間接危害社會治安，
    實屬不該；惟念被告坦承犯行之犯後態度，參以被告本案販
    賣毒品犯行，僅止於未遂階段，被告就本案犯行復未有實際
    金錢所得；並參酌販賣之毒品數量，暨其素行、犯罪之動機
    、目的、手段及自述高中畢業之智識程度，入所前從事工業
    區藥廠當技術員，未婚、無小孩，原本與父母同住，家庭經
    濟狀況清寒之生活狀況（本院卷第139頁）等一切情狀，量
    處如主文所示之刑，以資懲儆。
　㈣被告前因違反商標法案件，經本院以102年度智簡上字第1號
    判決改判有期徒刑4月，緩刑2年確定，因緩刑期滿未經撤銷
    ，其刑之宣告失其效力，視為未曾受有期徒刑之宣告，此有
    臺灣高等法院被告前案紀錄表在卷可稽，其因一時失慮致罹
    刑典，犯後始終坦承犯行，堪認頗具悔意，經本案之偵審程
    序，當知所警惕，信無再犯之虞，本院認其所宣告之刑以暫
    不執行為適當，爰依刑法第74條第1項第1款之規定，併予宣
    告緩刑4年，以啟自新。又為期被告能建立正確之價值觀，
    並參酌其所犯情節等情，依刑法第74條第2項第第5款之規定
    ，命其應於判決確定之日起2年內，向指定之政府機關、政
    府機構、行政法人、社區或其他符合公益目的之機構或團體
    ，提供120小時義務勞務，並依同法第93條第1項第2款之規
    定，於緩刑期間內付保護管束。倘被告違反上開規定應行之
    負擔情節重大者，依刑法第75條之1第1項第4款之規定，得
    由檢察官聲請撤銷其緩刑之宣告，附此敘明。
三、沒收：　
　㈠扣案之甲基安非他命2包（淨重各0.8110公克、0.8490公克，
    保管字號：110年度院安字第52號），均含第二級毒品甲基
    安非他命成分，有交通部民用航空局航空醫務中心109年10
    月23日出具之航藥艦字第0000000號毒品鑑定書1份附卷可參
    （偵卷第72頁），係被告本件販賣毒品犯行所用，業據被告
    於準備程序中陳述甚明（本院卷第78頁），自應依毒品危害
    防制條例第18條第1項前段規定，不問屬於犯罪行為人與否
    ，連同包裝該等毒品而無法析離毒品之外包裝袋，宣告沒收
    銷燬。至因鑑驗用罄之該等毒品部分，既已滅失，即無庸另
    為沒收銷燬之諭知。
　㈡扣案之IPHONE智慧型手機1支（保管字號：110年度院保字第7
    5號），係被告所有，用以聯絡本案販毒所用之物，經被告
    於準備程序中陳明甚詳（本院卷第78頁），爰依毒品危害防
    制條例第19條第1項規定宣告沒收。
據上論斷，應依刑事訴訟法第299條第1項前段，判決如主文。
本案經檢察官黃依琳提起公訴，檢察官劉得為到庭執行職務。　
中　　華　　民　　國　　110 　年　　5 　　月　　31　　日
　　　　　　　　　刑事第三庭　　審判長法　官  賴淑敏　
　　　　　　　　　　　　　　　　　　　法　官　黃怡文
　　　　　　　　　　　　　　　　　　　法　官　王靜慧
以上正本證明與原本無異。　　　　　　　　　　　　　　　
如不服本判決應於收受判決後20日內向本院提出上訴書狀，並應
敘述具體理由。其未敘述上訴理由者，應於上訴期間屆滿後20日
內向本院補提理由書(均須按他造當事人之人數附繕本)「切勿逕
送上級法院」。
中　　華　　民　　國　　110 　年　　6 　　月　　1 　　日
                                      書記官  劉文倩
附錄本案論罪科刑法條：
毒品危害防制條例第4條
製造、運輸、販賣第一級毒品者，處死刑或無期徒刑；處無期徒
刑者，得併科新臺幣三千萬元以下罰金。
製造、運輸、販賣第二級毒品者，處無期徒刑或十年以上有期徒
刑，得併科新臺幣一千五百萬元以下罰金。
製造、運輸、販賣第三級毒品者，處七年以上有期徒刑，得併科
新臺幣一千萬元以下罰金。
製造、運輸、販賣第四級毒品者，處五年以上十二年以下有期徒
刑，得併科新臺幣五百萬元以下罰金。
製造、運輸、販賣專供製造或施用毒品之器具者，處一年以上七
年以下有期徒刑，得併科新臺幣一百五十萬元以下罰金。
前五項之未遂犯罰之。